臺灣高等法院刑事判決
109年度原交上易字第20號
上  訴  人  
即  被  告  古峻于
指定辯護人  本院公設辯護人  李廣澤  
上列上訴人因公共危險案件，不服臺灣新竹地方法院109年度原
交易字第28號，中華民國109年11月6日第一審判決（起訴案號：
臺灣新竹地方檢察署109年度偵字第5809號），提起上訴，本院
判決如下：
    主  文
上訴駁回。
    事  實
一、古峻于有多次酒後開車刑事前科，仍不知悔改，於民國109 
    年 5 月17日星期日11時至14時左右，在新竹縣○○鎮○○路000
     號2 樓居所，飲用保力達藥酒1大瓶、1小瓶，已處於不能
    安全駕駛交通工具之狀態，明知酒後駕車有高度危險性，仍
    於同日17時左右，駕駛000-0000車號自用小客車上路，前往
    竹東鎮中正路90號公園，同日17時25分左右，行抵竹東鎮中
    正路90號前，因未繫安全帶為警攔查，警方並發現古峻于面
    露酒容，乃依規定先提供水漱口，於同日17時42分左右施以
    吐氣酒精濃度測試，測得吐氣所含酒精濃度達每公升0.93毫
    克。
二、案經新竹縣政府警察局竹東分局報告臺灣新竹地方檢察署檢
    察官偵查後起訴。     
    理  由
一、認定上訴人即被告古峻于犯罪之證據及理由
    前揭犯罪事實，業據被告於警偵、原審及本院供承不諱，而
    警方在新竹縣○○鎮○○路00號前，對被告實施吐氣酒精濃度測
    試，測得其吐氣所含酒精濃度達每公升0.93毫克，有員警徐
    麟儀109 年5 月17日職務報告、新竹縣政府警察局竹東分局
    公共危險罪當事人酒精測定紀錄表、新竹縣政府警察局舉發
    違反道路交通管理事件通知單附卷為憑。是被告酒後不能安
    全駕駛交通工具之犯行，足以認定。 
二、論罪之說明 　
　㈠核被告所為，係犯刑法第185 條之3 第1 項第1 款之駕駛動
    力交通工具而吐氣所含酒精濃度達每公升0.25毫克以上之公
    共危險罪。
  ㈡被告前於108 年3月4日因酒後駕車公共危險案件，經原審108
    年度竹東原交簡字第33號判決判處有期徒刑6 月確定，於10
    8 年10月2 日易科罰金執行完畢，有本院被告前案紀錄表附
    卷可參，被告受有期徒刑執行完畢5年內，故意再犯本件有
    期徒刑之罪，應依刑法第47條第1項規定，論以累犯。司法
    院釋字第775號解釋指出，法院應區分行為人所犯情節，裁
    量是否依刑法第47條第1 項之累犯規定加重其刑，以避免因
    一律適用累犯加重規定，致生行為人所受刑罰超過其所應負
    擔之罪責，其人身自由因此遭受過苛之侵害，而不符憲法罪
    刑相當原則。本院審酌被告自101年起至108年止，已有4 次
    酒後駕車涉及公共危險紀錄，經法院分別判處罰金新台幣（
    下同）8萬元、有期徒刑4月、5月、6月，理應知所警惕，謹
    慎行止，被告卻於108年10月最近1次公共危險案件易科罰金
    執行完畢後，僅約半年，即故態復萌，再度以身觸法，酒後
    開車，足徵其具相當之反社會人格，不知記取教訓，刑罰反
    應力薄弱，為兼顧社會防衛之效果，依法應加重
　　其刑。
三、原判決之評斷　　　
　　本院基上事證，與原審同，認原審以被告罪證明確，援引刑
    法第185條之3第1項第1款規定，論以駕駛動力交通工具而吐
    氣所含酒精濃度達每公升0.25毫克以上之公共危險罪，復說
    明被告構成累犯，審酌被告高職畢業之教育程度，有多次酒
    後駕車遭追訴處罰之紀錄，猶不知戒慎其行，再次飲用藥酒
    ，吐氣所含酒精濃度數值已高達每公升0.93毫克，貿然駕車
    行駛於公眾往來之市區道路，其行為已生相當危險，極可能
    對自己及他人造成重大影響，雖被告表示因身體長期不適，
    須飲酒抑制疼痛，然此不能作為合理化或減免被告一再輕忽
    其他用路人生命、身體安全而酒後駕車所應承擔之責任，又
    被告雖曾至醫療院所治療輕鬱症、酒精依賴症狀，然被告取
    得酒精依賴診斷證明書，聲請前所犯公共危險案件有期徒刑
    易科罰金後，未依醫囑回診，中斷治療，或如醫師建議住院
    治療，兼衡被告家庭經濟狀況，及其他一切情狀，量處有期
    徒刑7月。其認定事實、適用法律，於法洵無違誤，所量處
    之刑，亦無違反罪刑相當原則。
四、被告上訴要旨　
　　被告前日與前妻離婚，心情不佳，復因罹患長期性脊椎骨刺
    ，需飲用藥酒減緩疼痛，以便從事勞動工作，如被告入監服
    刑，中風之母親及8歲幼子將無人照料，被告家庭將陷入困
    境，請從輕量處得易科罰金之刑。
五、被告上訴之評斷
  ㈠量刑係法院就繫屬個案犯罪所為之整體評價，量刑判斷當否
    之準據，應就判決之整體觀察為綜合考量，不可擷取其中片
    段，遽以評斷。苟其量刑已以行為人之責任為基礎，並斟酌
    刑法第57條各款所列情狀，在法定刑度內酌量科刑，無偏執
    一端，或濫用其裁量權限，致明顯失出失入情形，自不得任
    意指為不當或違法（最高法院75年台上字第7033號原判例、
    104 年度台上字第2577號判決參看）。
　㈡酒後駕車足以減低駕駛人之注意能力，提高肇事之可能性，
    影響大眾安全，政府大力宣導禁止酒駕，大眾傳播媒體亦屢
    屢配合廣為宣導，防免對他人生命安全造成無可彌補之危害
    。在101年4 月25日高雄「葉少爺」酒駕事件之後，社會大
    眾紛紛要求加重處罰，在102年臺大女醫師遭撞身亡之後，
    立法機關順應民意之要求，修改法律，以期有效遏阻酒駕行
    為，此為眾所周知之事。被告明知政府嚴加取締酒駕，經法
    院4次判處罪刑，第1次判處罰金8萬元，後3次分別判處有期
    徒刑4月、5月、6月，第1次抽血驗得酒精濃度358.1MG/DL，
    換算呼氣酒精濃度每公升1.78毫克，後3次測得吐氣所含酒
    精濃度達每公升1.17毫克、0.88毫克、0.73毫克，為處罰酒
    駕最低標準2、3倍以上，濃度非低，又依舉發違反道路交通
    管理事件通知單，被告汽車駕駛執照前已因酒駕遭到吊銷（
    偵卷第16頁），仍不見悔改，不知警惕，視法律如無物，酒
    駕如故，無視大眾交通安全，量刑不宜寬縱。
　㈢被告雖於原審提出陽光精神科診所、臺大醫院竹東分院診斷
    證明書，指其有輕鬱症、酒精依賴之情（原審卷第39頁、第
    105 頁），然依臺大醫院竹東分院被告就診病歷，被告多次
    向醫生允諾願意改過酗酒行為，在108 年10月2 日取得就診
    「酒精依賴」診斷證明書，聲請最近一次公共危險案件有期
    徒刑6 月易科罰金執行後，未依醫囑於同年10月24日回診，
    任意中斷治療，嗣被告於109年5月20日就診時，因表示「吃
    飯後會想喝一杯」，醫師建議住院治療，然被告並未付諸實
    行（原審卷第59頁至第77頁），足見被告無戒除酒癮之決心
    。
　㈣本次被告吐氣所含酒精濃度達每公升0.93毫克，其行為態樣
    已達噁心、嘔吐、步履蹣跚，肇事率為一般駕車之50倍，輕
    忽危險駕駛可能造成死傷結果而仍酒後駕駛，嚴重危及他人
    生命、身體法益。雖被告家有中風母親及幼子，需負擔家庭
    經濟，但被告身為家庭支柱，酒後駕車前，應念茲在茲其為
    一家所繫，卻將照顧家人責任拋諸腦後，案發後以家庭因素
    作護身符，難以引為被告輕罰之事由。尤其，被告於原審刑
    事陳報狀表示：目前與哥哥姐姐共同分擔照顧母親日常生活
    及醫療費用，如果法官判決入監服刑，希望法官可以給陳訴
    人（被告）一些時間將孩子和母親都能妥善的安頓交代好（
    原審卷第31頁、第33頁），被告有手足可照顧母親，幼子可
    請家人或前妻代為照料，則被告母親、孩子非乏人照顧，不
    因被告入監服刑而對家庭有重大影響。
　㈤本院綜合各情，認被告於108年間第4次酒駕，經法院判處有
    期徒刑6月，仍無法導正其行為，本件唯有判處有期徒刑7月
    ，令發監執行，以徹底矯正其惡行，避免其他悲劇發生，維
    護公共安全。被告上訴請求判處得易科罰金之刑，無從准許
    ，應予駁回。
據上論斷，應依刑事訴訟法第368條，判決如主文。
本案經檢察官陳韻中提起公訴，檢察官羅松芳到庭執行職務。
中　　華　　民　　國　　110 　年　　2 　　月　　3 　　日
     　　　　　　 刑事第九庭    審判長法　官  潘翠雪
                                      法　官  陳俞婷
                                      法　官  曾德水
以上正本證明與原本無異。
不得上訴。
                                      書記官  陳怡君
中　　華　　民　　國　　110 　年　　2 　　月　　4 　　日
附錄：本案論罪科刑法條全文　　　　　　　　　　　　　　　
中華民國刑法第185條之3
駕駛動力交通工具而有下列情形之一者，處二年以下有期徒刑，
得併科二十萬元以下罰金：
一、吐氣所含酒精濃度達每公升零點二五毫克或血液中酒精濃度
    達百分之零點零五以上。
二、有前款以外之其他情事足認服用酒類或其他相類之物，致不
    能安全駕駛。
三、服用毒品、麻醉藥品或其他相類之物，致不能安全駕駛。
因而致人於死者，處三年以上十年以下有期徒刑；致重傷者，處
一年以上七年以下有期徒刑。
曾犯本條或陸海空軍刑法第五十四條之罪，經有罪判決確定或經
緩起訴處分確定，於五年內再犯第一項之罪因而致人於死者，處
無期徒刑或五年以上有期徒刑；致重傷者，處三年以上十年以下
有期徒刑。